臺灣宜蘭地方法院刑事判決　　　　　　　100年度訴字第126號
公　訴　人　臺灣宜蘭地方法院檢察署檢察官
被　　　告　黃德村
選任辯護人　曾文杞律師
上列被告因違反毒品危害防制條例案件，經檢察官提起公訴（99
年度毒偵字第898 號），本院判決如下：
    主  文
黃德村施用第一級毒品，累犯，處有期徒刑拾月。
    事  實
一、黃德村前因施用毒品案件，經台灣台中地方法院以96年度毒
    聲字第1426號裁定送觀察、勒戒，於民國96年11月28日入觀
    察勒戒處所施以觀察、勒戒後，認無繼續施用毒品之傾向，
    於97年1 月17日釋放，由臺灣台中地方法院檢察署檢察官以
    96年度毒偵字第6600號不起訴處分確定；復因轉讓毒品案件
    ，經台灣台中地方法院以96年度中簡字第3676號判決判處有
    期徒刑6 月確定，於97年6 月19日入監執行，於97年12月18
    日執行完畢（構成累犯）。詎猶不知悔改，明知海洛因為毒
    品危害防制條例第2 條第2 項第1 款所規定之第一級毒品，
    不得施用、持有，仍於觀察勒戒執行完畢釋放後5 年內，復
    基於施用第一級毒品海洛因之犯意，於99年10月18日上午11
    時39分許為警查獲採尿前回溯26小時內之某時，在台灣地區
    某處，以不詳之方式，施用第一級毒品海洛因1 次，嗣於99
    年10月18日上午11時39分許，因其為毒品調驗人口經警通知
    採尿，送驗結果呈現鴉片類嗎啡陽性反應，而知悉上情。
二、案經宜蘭縣政府警察局羅東分局移請臺灣宜蘭地方法院檢察
    署檢察官偵查起訴。
    理  由
一、按被告以外之人於審判外之言詞或書面陳述，除法律有規定
    者外，不得作為證據，刑事訴訟法第159 條第1 項固定有明
    文。然被告以外之人於審判外之陳述，雖不符刑事訴訟法第
    159 條之1 至之4 之規定，而經當事人於審判程序同意作為
    證據，法院審酌該言詞陳述或書面陳述作成時之情況，認為
    適當者，亦得為證據；又當事人、代理人或辯護人於法院調
    查證據時，知有刑事訴訟法第159 條第1 項不得為證據之情
    形，而未於言詞辯論終結前聲明異議者，視為有前項之同意
    ，刑事訟訴法第159 條之5 亦定有明文。又刑事訴訟法第15
    9 條之5 的立法意旨在於傳聞證據未經當事人之反對詰問予
    以核實，原則上先予排除。惟若當事人已放棄反對詰問權，
    於審判程序中表明同意該等傳聞證據可作為證據；或於言詞
    辯論終結前未聲明異議，基於尊重當事人對傳聞證據之處分
    權及證據資料愈豐富，愈有助於真實發見之理念，上開傳聞
    證據亦均得資為證據。經查：本件認定事實所引用之卷內卷
    證資料雖屬被告黃德村以外之人於審判外之書面陳述，惟被
    告、辯護人及檢察官於本院審理中，經本院逐一提示時，均
    未於言詞辯論終結前表示異議，並不爭執其證據能力，且卷
    內之文書證據及物證等，亦無刑事訴訟法第159 條之4 之顯
    有不可信之情況與不得作為證據之情形，則依刑事訴訟法第
    159 條之5 之規定，本件認定事實所引用之所有文書證據、
    物證等證據，均有證據能力。
二、訊據被告矢口否認於上揭時、地，有何施用第一級毒品海洛
    因之犯行，辯稱：99年10月18日上午11時39分伊有被警察採
    尿，採的尿是伊自己排放的，封罐的時候是警察在伊面前封
    的，封完以後，伊有在上面蓋指印，從伊排尿以後，一直到
    封罐完成，尿液沒有離開伊的視線，那段時間伊因為感冒有
    吃藥，除了在地檢署拿出來的藥以外，伊還有吃1 罐藥水，
    藥水是蕭秀鳳阿姨於99年9 月底左右拿給伊的，伊吃了2 天
    ，約是在99年9 月29日、30日吃的，之後就沒有吃了，除此
    之外，伊沒有再吃其他的藥云云，辯護人則為被告辯護稱：
    警方採集尿液當天，尚有數名毒品調驗人口經警通知採尿，
    警方採集送驗之尿液是否為被告之尿液，容有疑慮，而經鈞
    院採集被告口腔唾液送請內政部警政署刑事警察局鑑定，結
    果為「本案證物未檢出足資比對結果，無法與被告比對」，
    則警方採集送驗之被告尿液是否確為被告之尿液，更令人質
    疑，又經鈞院將警方所採集之尿液送內政部警政署刑事警察
    局鑑定，亦因「囑驗尿液1 瓶，因鑑驗DNA 後僅存約4 毫升
    ，無法續行毒品鑑驗」，足資質疑縱警方採集送驗之尿液為
    被告尿液，被告尿液是否確呈鴉片類嗎啡陽性反應，另被告
    於99年10月18日排尿送驗，迄鈞院審理時約6 月，故有採集
    被告毛髮以鑑定被告是否有施用第一級毒品海洛因之必要云
    云。經查：
  (一)被告為毒品調驗人口，於99年10月18日11時39分許，有至宜
    蘭縣政府警察局羅東分局成功派出所採尿送驗等情，此為被
    告所不否認，並有應受尿液採驗人口採集送驗紀錄表1 份附
    卷可佐（見宜蘭縣政府警察局羅東分局刑案偵查卷宗第3 頁
    ），此部分之事實，應堪認定。
  (二)辯護人雖辯護稱：員警送驗之尿液，無法證明係被告所排放
    云云。而檢體編號TＺ00000000000 號尿液與被告之唾液檢體
    經本院送請內政部警政署刑事警察局鑑定，結果為「尿液經
    萃取DNA 檢測，未檢出足資比對之DNA-STR 型別」，此有內
    政部警政署刑事警察局100 年9 月5 日刑醫字第1000077053
    號鑑定書1 份附卷可佐（見本院100 年度訴字第126 號卷第
    85頁），固檢體編號TＺ00000000000 號所剩餘之尿液檢體不
    足而無法藉由DNA 之檢驗再次確認是否為被告所排放，然觀
    諸員警於99年10月18日11時39分許提供編號TＺ00000000000
    號之乾淨空瓶予被告親自排放尿液，並由被告親自封瓶捺印
    等情，有被告於警詢、本院審理時之供述及應受尿液採驗人
    尿液檢體採集送驗紀錄表可參（見宜蘭縣政府警察局羅東分
    局刑案偵查卷宗第2 頁、第3 頁、本院100 年度訴字第126
    號卷第113 頁），又據被告於本院審理時亦供稱：伊不認識
    採尿的人員，跟該人也沒有什麼糾紛等語（見100 年度訴字
    第126 號卷第113 頁），而本件承辦警員為依法執行公務之
    人員，與被告並無利害關係，承辦警員殊無調包尿液以誣陷
    被告之理，且查全卷亦無任何跡證顯示有尿液檢體調包等合
    理性之懷疑，已足以確認本案扣案之尿液確係由被告親自排
    放後當場予以封緘無訛。
  (三)被告於99年10月18日為警採集之尿液檢體，經送慈濟大學濫
    用藥物檢驗中心以酵素免疫分析法（EIA ）初步檢驗，再以
    氣相層析質譜儀分析法（GC／MS）為確認檢驗，結果確呈嗎
    啡陽性反應，此有應受尿液採驗人尿液檢體採集送驗紀錄表
    、慈濟大學濫用藥物檢驗中心檢驗總表各1 份附卷可稽（見
    刑案偵查卷宗第3 頁、第5 頁）。按以目前常用檢驗尿液中
    是否含有毒品反應之方法，有免疫學分析法和層析法兩類，
    尿液初步檢驗採免疫學分析法，由於該分析法對結構類似之
    成分，亦可能產生反應，故初步檢驗呈陽性反應者，需採用
    另一種不同分析原理之檢驗方法進行確認，經行政院衛生署
    認可之檢驗機構採用氣相層析質譜儀（GC/MS ）分析法。以
    氣相層析質譜儀分析法進行確認者，均不致產生偽陽性反應
    ，此為毒品檢驗學之常規，亦為本院辦理相關違反毒品危害
    防制條例案件所知悉，並有行政院衛生署管制藥品管理局92
    年6 月20日管檢字第0920004713號函可供參照。次按，海洛
    因經注射入人體後，約百分之80於24小時內自尿中排出，一
    般而言，尿液中能否驗出嗎啡陽性與其投與量、投與途徑、
    採尿時間、個人體質及檢驗方法之靈敏度有關，國外曾有文
    獻報導注射6 毫克之海洛因鹽酸鹽，其代謝物嗎啡之平均可
    檢出時限約為26小時。從而被告於99年10月18日11時39分許
    為警採尿時起回溯26小時內之某時，有施用第一級毒品海洛
    因之犯行，應堪認定。至辯護人雖另辯護稱：經鈞將警方所
    採集之尿液送刑事警察局鑑定，亦因「囑驗尿液1 瓶，因鑑
    驗DNA 後僅存約4 毫升，無法續行毒品鑑驗」，足資質疑縱
    警方採集送驗之尿液為被告尿液，被告尿液是否確呈鴉片類
    嗎啡陽性反應云云，惟慈濟大學濫用藥物檢驗中心係先以酵
    素免疫法初步篩檢，初步篩檢結果呈現鴉片類陽性反應，即
    再以氣相層析質譜儀法進行確認檢驗，檢驗流程已符合「濫
    用藥物尿液檢驗作業準則」之規定，自應無產生偽陽性或其
    他誤判之可能，是辯護人僅因檢體殘餘數量過少而無法再次
    送驗，即否認上開鑑定報告之效力，自屬無據。
  (四)被告於偵、審中雖一再辯稱：其於採尿送驗前有施用藥物云
    云。然觀諸被告於警詢時先辯稱：伊於最近3 日有使用感冒
    藥物云云（見刑案偵查卷宗第2 頁），於99年12月1 日檢察
    事務官訊問時又辯稱：99年10月間伊因為咳嗽很厲害，所以
    伊到羅東鎮「建芳西藥房」買感冒藥，是1 顆1 顆的藥丸配
    的，不是藥廠出的成藥，伊說伊咳嗽1 個月，咳得很厲害，
    藥房就配藥給伊，伊沒有拿處方箋給對方，對方就開藥給伊
    ，藥已經吃完了，西藥房開3 天的藥給伊，早、中、晚、睡
    前各吃1 次，伊另外還有吃陳錦郎醫生開給伊的安眠藥，伊
    家裡還有剩下安眠藥云云（見99年度毒偵字第898 號卷第17
    頁、第18頁、第20頁），於本院審理時復改辯稱：那段時間
    伊因為感冒有吃藥，除了在地檢署拿出來的藥以外，伊還有
    吃1 罐藥水，藥水是蕭秀鳳阿姨拿給伊的，約是在99年9 月
    29日、30日吃的，伊只有吃2 天而已，之後就沒有吃了，除
    此之外，伊沒有再吃其他的藥云云，被告於偵、審中對於究
    服用何種藥物，一再變更其詞，其供述是否可信，已令人質
    疑；另依據被告於偵查中所提出之感冒藥，經證人即建芳藥
    局之老闆吳碧玉於警詢時證述：扣案之藥品2 包是建芳藥局
    所開立的，該藥品的組合方式是要治療感冒及咳嗽，藥包內
    綠色藥丸2 粒是感冒靈糖衣錠，黃色藥丸是樂爾爽錠，白色
    小藥丸1 粒是能治敏片2.5 公絲，粉紅色小藥丸1 粒是祛痰
    劑布朗信錠8 毫克，橘色膠囊是施華多寧發黴素，淡粉色藥
    丸1 粒是醫嗽寧錠，白黃色藥丸1 粒是欣胃錠，這包藥的組
    合確實是建芳藥局所開立的，但是這包藥品的組合是99年10
    月底、11月初才有新的配方組合等語（見99年度毒偵字第89
    8 號卷第32頁、第33頁），而被告於偵查中所提出之安眠藥
    ，經證人即陳內兒科診所醫生陳景郎於警詢中證述：被告於
    99年6 月份起並無在陳內兒科診所就診，被告係於99年12月
    2 日始至診所第1 次看診，扣案之藥品1 瓶是本診所開立的
    ，藥品為樂眠錠等語（見99年度毒偵字第898 號卷第35頁）
    ，被告辯稱其於99年10月18日間有服用建芳藥局及陳內兒科
    診所開立之藥品，顯已與事實不合，況上開藥品經送法醫研
    究所鑑定，結果為「感冒靈糖衣錠」、「樂爾爽錠」、「能
    治敏片」、「布朗信錠」、「施華多寧黴素膠囊」、「醫嗽
    寧錠」、「欣胃錠」、「樂眠錠」等，並未發現服用後會導
    致尿液呈嗎啡或可待因陽性反應之藥品，因此服用上述藥品
    後，其尿液經以氣相層析質譜分析法（GC/MS ）檢測，不會
    產生嗎啡或可待因陽性反應之結果等情，有法務部法醫研究
    所100 年1 月11日法醫毒字第0990007398號函附卷可稽（見
    99年度毒偵字第898 號卷第59頁），是被告於偵查中供述其
    因服用上開藥物，才導致尿液呈現嗎啡之陽性反應一情，自
    屬無據。而被告於本院審理時雖另辯稱其於99年9 月底間有
    服用感冒藥水云云，惟該藥水經本院送法醫研究所鑑定，結
    果為「二經查來函所附慈濟大學濫用藥物檢驗中心檢驗報告
    影本可知，受檢者黃德村尿中可待因為296ng/ml、嗎啡2094
    ng /ml，檢驗結果呈嗎啡陽性反應，該陽性反應可能係使用
    含嗎啡、可待因藥物或海洛因毒品所致。三本案受檢者於99
    年9 月30日服用晟德甘草止咳藥水與採尿受檢時間99年10月
    18日並不吻合，因此該受檢者之可待因及嗎啡陽性反應非醫
    療用藥所致」，亦有法務部法醫研究所100 年6 月17日法醫
    毒字第1000003366號函附卷可佐（見本院100 年度訴字第12
    6 號卷第84頁），被告於本院審理時所辯，亦屬無據。
  (五)至辯護人雖聲請將被告之毛髮送驗，惟毛髮檢驗目前尚未經
    衛生署公告相關鑑驗方法及閾值作為陰陽性判定標準，故其
    檢驗結果僅具有輔助判斷之功能；再者，毛髮檢驗對於長期
    性之用藥程度及用藥模式，始能提供較詳細之資訊，而可補
    充其他檢驗方法如尿液檢驗僅能檢測短期用藥之不足；因個
    人使用特定藥物之劑量多寡及代謝等因素，毛髮中未檢出特
    定藥物，不表示未曾施用該特定毒品，亦經行政院衛生署食
    品藥物管理局於91年2 月8 日以管檢字第102957號函釋明確
    。考量毛髮驗出毒品反應有效期間與頭髮長度、是否連續性
    吸毒、使用劑量多寡及代謝等因素相關，且無法精準確認被
    告於99年10月18日上午11時39分許為警查獲採尿前回溯26小
    時內之某時是否有施用第一級毒品海洛因，本院認前開事證
    已明，辯護人此部分之聲請，自無調查之必要。
  (六)綜上，被告於99年10月18日11時39分為警採尿時起回溯96小
    時許，在台灣地區某地，以不詳方法施用海洛因之行為，應
    可認定。又被告前因施用毒品案件，經台灣台中地方法院以
    96年度毒聲字第1426號裁定送觀察、勒戒，於96年11月28日
    入觀察勒戒處所施以觀察、勒戒後，認無繼續施用毒品之傾
    向，於97年1 月17日釋放，由臺灣台中地方法院檢察署檢察
    官以96年度毒偵字第6600號不起訴處分確定，有卷附臺灣高
    等法院被告前案紀錄表可按，是以被告前因施用毒品案件，
    於觀察、勒戒執行完畢後，5 年內再犯本案施用第一級毒品
    海洛因犯行，事證明確。被告犯行既經證明，應予依法論科
    。
三、核被告所為，係犯毒品危害防制條例第10條第1 項之施用第
    一級毒品罪。被告非法持有第一級毒品海洛因，進而施用，
    其持有之低度行為均應被施用之高度行為所吸收，不另論其
    非法持有第一級毒品之罪。被告有如事實欄所載之犯行及執
    行情形，有臺灣高等法院被告前案紀錄表在卷可按，其受徒
    刑之執行完畢，5 年以內故意再犯本案有期徒刑以上之罪，
    為累犯，應依刑法第47條第1 項規定加重其刑。爰審酌被告
    前有多次施用毒品之前科，本次再為施用毒品之犯行，屢犯
    不改，顯見其意志不堅，缺乏勒戒動機，其施用毒品足以導
    致精神障礙、性格異常，甚至造成生命危險，戕害一己之身
    體健康，且其於偵、審中猶矢口否認有施用毒品海洛因之犯
    行，態度不佳等一切情狀，公訴檢察官對被告具體求處有期
    徒刑10月，要與被告之犯行相當，爰依公訴檢察官之具體求
    刑，對被告量處如主文所示之刑，以示懲戒。
據上論斷，應依刑事訴訟法第299 條第1 項前段，毒品危害防制
條例第10條第1 項，刑法第11條、第47條第1 項，判決如主文。
本案經檢察官陳錦雯到庭執行職務。
中    華    民    國  100     年    11    月    29    日
                  刑事第二庭  審判長法  官  林惠玲
                                    法  官  王耀興
                                    法  官  張淑華
以上正本證明與原本無異。
如不服本判決應於收受本判決後10日內向本院提出上訴書狀，並
應敘述具體理由。若未敘述理由者，應於上訴期間屆滿後20日內
向本院補提理由書狀(均須按他造當事人之人數附繕本)。
                                    書記官  葉書毓
中    華    民    國  100     年    11    月    29    日
附錄本案論罪科刑法條
毒品危害防制條例第10條
施用第一級毒品者，處6月以上5年以下有期徒刑。
施用第二級毒品者，處3年以下有期徒刑。